【裁判字號】    91,訴,191
【裁判日期】    920214
【裁判案由】    強盜等
【裁判全文】
臺灣新竹地方法院刑事判決                          九十一年度訴字第一九一號
    公  訴  人  臺灣新竹地方法院檢察署檢察官
    被      告  辛○○
    選任辯護人  呂福元律師
右列被告因強盜等案件，經檢察官提起公訴（九十年度偵字第二八七四號），本院判
決如左：
    主  文
辛○○共同傷害人之身體，處有期徒刑伍月，如易科罰金，以佰元折算壹日。又共
同損壞他人之自小客車車窗玻璃、前後車燈、後照鏡，足以生損害於他人，處有期徒
刑月，如易科罰金，以佰元折算壹日。應執行有期徒刑陸月，如易科罰金，以
佰元折算壹日。
被訴強盜部分無罪。
    事  實
一、辛○○因其姐姐庚○○與乙○○間有男女情感糾紛，竟心生不滿，乃基於傷害之
    犯意，並基於共同犯意之聯絡，於民國九十年一月七日（起訴書誤為一月六日）
    凌晨二時許，與不詳姓名年籍之成年男子十餘人，在新竹市○○路與民權路旁空
    地，分別以徒手及腳踢之方式共同圍毆乙○○，致乙○○受有暈眩、頭部及背部
    受傷等傷害，嗣乙○○趁隙逃走；渠等即復另行起意，並基於毀損之犯意，且基
    於共同犯意聯絡，持鐵棍（未扣案）砸毀乙○○所有車號Ｑ八—二八○七號自小
    客車之左右前後車窗玻璃六片、左前、左後及右後車燈、右後照鏡等，致令不堪
    使用，且敲打該車車頂及引擎蓋，使之產生多處凹陷後，渠等始揚長而去。
二、案經乙○○訴由新竹市警察局第二分局報請臺灣新竹地方法院檢察署檢察官偵查
    起訴。
    理  由
壹、被訴傷害及毀損部分：
一、訊據被告辛○○矢口否認有何毆打告訴人乙○○及毀損告訴人所有上揭自小客車
    之犯行，辯稱：告訴人所指訴之案發時間，我正好在經國遊藝場上班，而上班時
    間是晚上八點到早上八點，又不能隨便外出，怎麼可能在該時間內毆打告訴人及
    毀損他的車？且如果真係我所為，為何案發後警員帶著告訴人來店裡指認時，告
    訴人卻無法指認出當時正在櫃檯的我正是毆打他的人？本案純係告訴人與我姐姐
    的糾紛而挾怨報復云云。經查：
    （一）本件告訴人乙○○於上開時地受被告辛○○與不詳姓名年籍之成年男子多
          人以徒手及腳踢方式毆打導致成傷，且告訴人所有前開自小客車之左右前
          後車窗玻璃六片、左前、左後及右後車燈、右後照鏡亦遭被告與該多名男
          子等毀損，並致令不堪使用之事實，業據告訴人乙○○於歷次警、偵訊及
          本院審理時指訴歷歷，並為證人丙○○於警、偵訊時證述：有十餘名歹徒
          毆打乙○○，及砸毀車號Ｑ八—二八○七號之自小客車等語，及於本院調
          查時結證稱：當時告訴人是坐在我的旁邊，而那二輛車上下來十個人，有
          二個人‧‧‧走到右邊的車門問乙○○你是不是乙○○，乙○○就被他們
          拉下車帶到廂型車的旁邊，另外有三個人到我旁邊跟我說不關我的事，李
          本智被帶過去沒有二分鐘，我就看到有五、六個人打他，他們是用腳及拳
          頭打，沒有用工具打，‧‧‧，乙○○被打了之後掙脫就跑掉了，之後，
          對方就砸乙○○的車，當時乙○○的車子是停在我的車子後面，對方大約
          有三、四個人在砸車‧‧‧對方砸完車後，就上車走了。（問：當時來的
          人當中有沒有在場的被告？）有。因為乙○○被帶到廂型車旁邊被打的時
          候，被告有走到我的前面。他就是走到我前面看了一下，又回到乙○○被
          打的現場那裡等語綦詳，而證人丙○○雖係告訴人之朋友，然其和被告並
          不相識，且參如其真係為維護告訴人是以構詞誣陷被告為上揭傷害及毀損
          犯行，則其為何卻未一併誣指自己亦被圍毆而藉以加重被告刑責等情，及
          本院查無積極證據足資認定證人丙○○確有甘冒偽證罪之風險而蓄意誣攀
          被告之情，自應認證人丙○○所言尚堪採信。至於證人丙○○雖於本院調
          查時證稱：對方砸車後就上車走了，後來告訴人自己跟我聯絡後，他坐計
          程車回到現場，打電話到分局報案，分局的人到場，我們二人有先到分局
          作筆錄，然後我再載告訴人回到案發現場後才離開。等我開車快到頭份時
          ，告訴人才又打電話給我，叫我去經國路附近載他等語，和告訴人所陳述
          ：我跑掉後，打公用電話給丙○○要他到經國路及中華路口載我，之後他
          載我去為恭醫院看醫生，到醫院後丙○○就走了，之後我叫另一位朋友載
          我到案發現場，我在案發現場打電話叫警察過來等語，雖有不相一致之處
          ，然告訴人在本院為上揭陳述及證人丙○○在本院為前開證述之日即九十
          一年十二月三十日，斯時距案發當時已近二年，是以告訴人及證人之記憶
          或已有不清之處，在所難免，然告訴人及證人丙○○對本案有關被告如何
          與其他不詳姓名年籍之成年男子圍毆告訴人及毀損告訴人所有自小客車之
          重要情節之陳述大致相同，是以自難僅以證人丙○○及告訴人上揭所為與
          本案犯行之構成要件並不具密切關係之事項之陳述歧異，即遽為證人林昌
          耀之證詞不足採信之認定。另本件經對被告、告訴人及證人丙○○測謊，
          被告對「渠沒有參與圍毆乙○○」、「渠沒有參與毀損乙○○的汽車」經
          測試均呈情緒波動反應，研判有說謊；告訴人對「辛○○有參與圍毆渠」
          、「案發時丙○○有在現場」經測試均無情緒波動反應，研判未說謊；及
          證人丙○○對「乙○○圍毆時辛○○有在現場」、「案發時渠有在現場」
          經測試均無情緒波動反應，研判未說謊等情，有法務部調查局九十年八月
          二十四日（九十）陸（三）字第九○一三四一○○號鑑定通知書一份在卷
          足參，此外，告訴人確受有暈眩、頭部及背部受傷等傷害，亦有為恭紀念
          醫院診斷證明書一份在卷足稽，且有告訴人所有上揭自小客車受損照片七
幀附卷足參，足認被告確為上揭犯行無訛。
    （二）次查，告訴人和證人即被告之胞姐庚○○間因男女感情因素而有糾紛，告
          訴人因而先後在八十九年一月底或九十年一月初某日某時，分別打電話向
          證人庚○○恐嚇稱：「妳有種不要出妳們公司大門口」，及「不要在頭份
          地區上班出入，不然就讓妳好看，我會在妳公司樓下二十四小時等著，看
          妳怎麼上班」等語，致其心生畏懼；告訴人又於九十年一月五日凌晨一時
          許及一月七日凌晨一時許，砸毀證人庚○○所有停放在其位於新竹市○○○街六十九巷八號二樓住處之車號ＨＳ—八四五○號自小客車左右前後車
          窗玻璃等情，業據證人庚○○於本院調查時陳述在卷，並有臺灣苗栗地方
          法院九十年度苗簡字第三六二號刑事簡易判決一份、臺灣苗栗地方法院檢
          察署檢察官九十年度偵字第一五三五號聲請簡易判決處刑書一份及照片四
          幀附卷足按，是應認確有此事實。告訴人既多次以言語恐嚇及砸車之手段
          來妨害證人庚○○之生命、身體之安全及財產權，則身為證人庚○○弟弟
          之被告，為嚇阻及報復起見，亦與他人圍毆告訴人成傷及砸毀其所有車輛
          ，亦屬合理之推論。被告雖引上開事實而辯稱：是告訴人挾怨報復才自導
          自演本案云云，然此已為告訴人堅詞否認在卷，且參告訴人縱因前已發生
          之恐嚇證人庚○○及砸車案件，遭證人庚○○報案而懷恨在心，然其既已
          於九十年一月七日凌晨一時許再度砸毀證人庚○○所有之上揭自小客車，
          衡情其應已洩恨，如其真蓄意誣攀證人庚○○或其家人，亦應係等到證人
          庚○○有再度報警或其餘動作後始行為之，其又豈有必要誣指其係在為砸
          車犯行後隨即之九十年一月七日凌晨二時許之時間遭被告毆打？且告訴人
          既因與證人庚○○之間感情糾紛，而會採取恐嚇證人庚○○及砸毀其所有
          車輛之手段來進行報復，衡情其又豈會以自殘其身之方式而達誣陷被告之
          目的？再參以證人丙○○所證述：當時乙○○被圍毆時，有聽到有人說不
          要以為我們劉家沒有人等語在卷，應認告訴人於九十年一月七日凌晨一時
          許再度砸毀證人庚○○所有自小客車後，被告是以心生憤怒而方有上揭與
          他人共同傷害告訴人及毀損告訴人所有前開自小客車之舉。
    （三）又查，被告雖辯稱：案發當時其正在遊藝場內上班云云，並聲請傳訊同在
          位於新竹市○○路○段八十六號處之經國遊藝場任職之同事子○○、簡嘉
          玲、甲○○、丁○○、戊○○及壬○○等人就此部分為證明，經本院傳訊
          上揭證人等到場並隔離訊問結果，雖證人即經國遊藝場店長子○○係證稱
          ：被告於一月一日到九日都是上晚班，十日及十一日均是休假等語，證人
          甲○○證述：記得被告從上班後，都是固定上晚班等語在卷，然證人袁輔
          生證述：在警察來店裡那件事之前一、二及三天《即一月十、九及八日》
          ，被告都是上早班，前四天《即一月七日》，我就記不起來了等語，及證
          人壬○○係證述：（在警察來之前一、二、三及四天《即一月十、九、八
          及七日》，被告上早班還是晚班？）他上早班，因為我們一起上班，而我
          們上早班的人都不會接著上晚班等語在卷，足見對被告於案發當日即九十
          年一月七日究係上晚班還是早班，上揭證人等所言已有互相歧異及矛盾之
          處，自難以證人等所言而認定被告所辯案發當時其確係在上晚班一節為真
          實。退步言，縱認被告於案發當日即九十年一月七日確係上晚班，且經國
      遊藝場亦規定上班時間不能隨便外出，然上揭經國遊藝場內有約六十臺電
          子遊戲機臺，員工又毋須打卡，為證人癸○○證述在卷，則在如此喧囂之
          環境，每個員工各司其職，上揭證人等均非一直持續亦步亦趨的跟隨被告
          身邊之情況下，渠等又如何能確定被告於上班時間確未曾離開經國遊藝場
          ？況且，本案案發地點為新竹市○○路與民權路口，距離被告任職位於新
          竹市○○路○段八十六號處之經國遊藝場並不遠，而告訴人遭毆打及所有
          車輛遭砸車之時間僅共約十餘分鐘，是以亦難認被告不能趁空暫時外出而
          為上揭犯行，是以自難僅以前開證人等尚有瑕疵之證詞即認定被告並未為
          前開犯行，自不待言。
    （四）再查，告訴人報案後，承辦員警即證人己○○即開始查訪，一開始因告訴
          人並不知道被告姓名，是以帶著告訴人到其所指稱位於新竹市○○路紅藍
          寶石戲院樓下之三家電動玩具店查訪，並對店裡人員詢問有沒有綽號「小
          劉」之人，因店裡的人都說沒有，所以也不能叫店裡所有在場人都出來供
          告訴人指認，而只跟告訴人說稍微瞄一下看看有沒有打他的人，之後就離
  開等情，業據證人己○○結證在卷，其並證述：（當時有沒有看到被告在
          店裡？）沒有看到。我記得當天到經國遊藝場時，櫃臺就只有二位女孩子
          ，後來說要找負責人時，有一個男的負責人（應指任職店長的證人子○○
          ）下來，這點印象很深刻，因為如果櫃臺有男孩子的話，就會直接詢問男
          孩子等語明確，而證人子○○雖於當時曾告知只有一位劉姓男子，住在新
          竹市○○路（金山里），是店裡上早班開分員的先生，沒有其餘劉姓男子
          等語，有證人子○○之警訊筆錄在卷足參，然因被告並非住在新竹市○○
          路，且該劉姓男子年紀和被告並不相當，是以證人己○○即未再繼續追查
          等情，亦據證人己○○詳述在卷，而證人己○○為本案承辦員警，與被告
          並無怨隙，亦不認識告訴人，其自無設詞誣陷被告之理，是以其所言應堪
          採信，足認被告於證人己○○帶著告訴人前往經國遊藝場查訪時並不在場
          。而證人癸○○、子○○、丁○○、戊○○雖於本院調查時證稱：當時被
          告站在旁邊云云，然證人己○○是在一月十一日方到經國遊藝場查訪等情
          ，有證人子○○之警訊筆錄足參，證人子○○卻陳稱是一月十日，又證人
          子○○陳稱：警察來時，我和被告、癸○○都站在一起等語，然證人袁輔
          生卻係證稱：和進來的人（應指證人己○○等）談話的只有癸○○及被告
          ，癸○○和店長（指證人子○○）並未同時和警察接觸等語，是以上開證
          人等所言已顯有矛盾而有嚴重瑕疵之處。參以前開所述證人子○○、袁輔
          生對被告於案發當時即一月七日當天究係上晚班還是早班之情，亦證述不
          一且互相矛盾，業如前述，再參諸證人癸○○於案發當時是被告之雇主，
          其餘證人等為被告之同事之關係，足見渠等所為上揭證詞均與事實相違，
          自難憑採。
    （五）綜合以上，被告前開所辯均顯係事後卸責之詞，不足採信，本件事證明確
          ，被告所為前揭傷害及毀損犯行洵堪認定，應予依法論科。
二、核被告辛○○毆打告訴人乙○○成傷，又毀損告訴人所有前揭自小客車左右前後
    車窗玻璃六片、左前、左後及右後車燈、右後照鏡等，致令不堪使用，是其所為
    係犯刑法第二百七十七條第一項之普通傷害罪及同法第三百五十四條之普通毀損
    罪。又被告就上揭犯行與其他姓名年籍均不詳之成年男子十餘名間具有犯意聯絡
    及行為分擔，為共同正犯。又被告所犯上揭二罪，犯意各別，行為互殊，應予分
    論併罰。又告訴人雖陳稱：當時這些人是拿鐵棍等物毆打我等語，但此已為被告
    堅決否認在卷，而證人丙○○於本院調查時亦陳稱：當時那些人是徒手打及用腳
    踢，並未用工具等語在卷，且又無任何凶器扣案足供佐證，此外，又查無其他積
    極證據足資認定被告及其餘共犯當時確有持任何工具毆打告訴人之情況下，自難
    僅以告訴人指訴即為此認定，附此敘明。爰審酌本件係因告訴人與被告胞姐即證
    人庚○○之感情糾紛因而引起、而告訴人確曾有多次恐嚇及毀損證人庚○○所有
    車輛之行為，是以被告乃與多人共同傷害告訴人及毀損其所有自小客車之犯罪動
    機及情節、告訴人受傷程度、被告犯後一再飾詞辯解，難認悔悟等一切情狀，量
    處如主文所示之刑，並各諭知易科罰金之折算標準，及定應執行刑，且就定應執
    行刑部分諭知易科罰金之折算標準，以資懲儆。又被告及其餘共犯所持以為前開
    毀損犯行所用之鐵棍，並未扣案，且被告既矢口否認犯行，本院又乏積極證據足
    認係被告所有之物，爰不予以沒收之宣告，附此敘明。
貳、被訴強盜部分：
一、公訴意旨略以：被告辛○○因其姐姐庚○○與告訴人乙○○間有男女感情糾紛，
    心生不滿，乃基於強盜之故意，並基於共同犯意聯絡，於九十年一月七日（起訴
    書誤為一月六日）凌晨二時許，夥同不詳姓名年籍之成年男子十餘人，在新竹市
    ○○路與民權路旁空地，強行奪走告訴人所有行動電話一支，因認被告涉犯有共
    同強盜罪嫌等語。
二、按犯罪事實應依證據認定之，無證據不得推定其犯罪事實，刑事訴訟法第一百五
    十四條定有明文。又刑事訴訟法上所謂認定犯罪事實之證據，係指足以認定被告
    確有犯罪行為之積極證據而言，該項證據自須適合於被告犯罪事實之認定，始得
    採為斷罪資料；而認定不利於被告之事實，須依積極證據，茍積極證據不足為不
    利於被告事實之認定時，即應為有利於被告之認定，更不必有何有利之證據，最
    高法院三十年上字第八一六號○號著有判例可資參照。又告訴人之告訴，係以使
    被告受刑事追訴為目的，是其陳述是否與事實相符，仍應調查其他證據以資審認
    ，最高法院五十二年臺上字第一三○○號著有判例可參。
三、本件公訴人認被告辛○○涉有前揭強盜罪嫌，無非係以告訴人指訴、證人丙○○
    所為之證述、指證口卡片二張、指證照片二份及遠傳電信股份有限公司回函一份
    附卷足稽等資為依據。
四、訊據被告辛○○堅決否認有何強盜犯行，辯稱：告訴人所指稱的案發時間，我在
    上班，也不能隨意外出，此純係告訴人挾怨誣指，且根據遠傳電信通聯紀錄，也
    無盜打情形等語。經查，（一）被告確實與其餘不詳姓名年籍之成年男子十餘人
    ，於上揭時地共同傷害告訴人及毀損告訴人所有自小客車等情，已如前述，是以
    被告辯稱案發當時其並不在場一節並不足採信。惟被告雖有前開傷害及毀損犯行
    ，並不當然即可推論被告必會有上揭強取告訴人所有行動電話之犯行，且證人丙○○雖於警訊時證述：有十餘名歹徒搶乙○○的行動電話等語，然其於偵訊時已
    改稱：並不知道此情等語，繼而於本院調查時其則證稱：當時乙○○被他們帶去
    廂型車那邊之前並沒有被搶，案發當時我也沒有看到歹徒有搶乙○○的手機，會
    在警訊時如此說是後來乙○○告知的等語在卷，證人丙○○既未親眼目睹告訴人
    所有行動電話被搶，而純係案發當時經告訴人告知方才如此陳述，是以自難憑證
    人丙○○警訊所言即為此認定。（二）次查，告訴人所有號碼00000000
    00號之行動電話於本案案發當時最後通話時間為九十年一月七日凌晨二時三分
    十八秒，後告訴人於九十年一月七日致電遠傳電信股份有限公司掛失，於同年月
    九日申請補發ＳＩＭ卡，迄至九十年一月十六日十九時二十四分五十九秒該電話
    才又有通話紀錄等情，有通聯紀錄一份及遠傳電信股份有限公司九十年十一月十
    四日遠傳九十（客發）字第五一四一八號函一份在卷足按，足見從案發之九十年
    一月七日凌晨二時後迄告訴人申請復話為止，該行動電話並無遭盜打之情形，是
    亦難以上揭行動電話之通聯紀錄而為被告曾強取該行動電話之認定，自不待言。
    （三）再查，告訴人於案發當時是遭包括被告在內之十餘名男子圍毆，案發時間
    又係凌晨時分，足見當時形勢必定非常混亂，則告訴人所有上揭行動電話因此掉
    落地上而遺失，而非遭被告強行取走之情況，亦非不可能成立。另本件經對被告
    、告訴人及證人丙○○測謊，被告對「渠沒有搶奪乙○○的行動電話」經測試無
    情緒波動反應，研判未說謊；及證人丙○○對「渠未目睹辛○○搶奪乙○○的行
    動電話」經測試無情緒波動反應，研判未說謊等情，有法務部調查局前揭鑑定通
    知書一份在卷足稽，足見被告所辯：並未強取告訴人所有行動電話等語尚堪採信
    。而本件告訴人除為上揭指訴外，並未提供除證人丙○○所為證詞之外足堪證明
    渠所指述上情為真之任何具體證據資料供本院調查以實其說，揆諸前揭說明，自
    難僅憑告訴人之指訴，即入被告於罪。此外，復查無其他積極之證據證明被告有
    公訴人所指之強盜犯行，自應為被告被訴強盜部分無罪之諭知。
據上論斷，應依刑事訴訟法第二百九十九條第一項前段、第三百零一條第一項，刑法
第二十八條、第二百七十七條第一項、第三百五十四條、第四十一條第一項前段、第
五十一條第五款，罰金罰鍰提高標準條例第一條前段、第二條，判決如主文。
本案經檢察官陳榮林到庭執行職務。
中      華      民      國    九十二    年      二      月      十四    日
                                  臺灣新竹地方法院刑事第二庭
                                          法  官  楊  惠  芬
右正本證明與原本無異。
如不服本判決，應於判決送達後十日內向本院提出上訴狀( 應附繕本 )，上訴於臺灣
高等法院。
                                          書記官  鄭  明  枝
中      華      民      國    九十二    年      二      月      十四    日
附錄本案論罪科刑法條全文：
刑法第二百七十七條第一項：
傷害人之身體者，處三年以下有期徒刑、拘役或一千元以下罰金。
刑法第三百五十四條：
毀棄、損壞前二條以外之他人之物或致令不堪用，足以生損害於公眾或他人者，處二
年以下有期徒刑、拘役或五百元以下罰金。


司法院資訊處製作；財團法人民間司法改革基金會備份。
